【裁判字號】    99,台上,5183
【裁判日期】    990819
【裁判案由】    違反毒品危害防制條例
【裁判全文】
最高法院刑事判決            九十九年度台上字第五一八三號
上  訴  人  乙○○
選任辯護人  周威君律師（法律扶助律師）
上  訴  人  甲○○
上列上訴人等因違反毒品危害防制條例案件，不服台灣高等法院
中華民國九十九年六月一日第二審更審判決（九十九年度上更(一)
字第七五號，起訴案號：台灣士林地方法院檢察署九十七年度偵
字第一五七八四號、九十七年度毒偵字第二三六四、二三六五號
、九十八年度偵字第一九０六號、九十八年度毒偵字第八六、八
七號），提起上訴，本院判決如下：
    主  文
上訴駁回。
    理  由
按刑事訴訟法第三百七十七條規定：上訴於第三審法院，非以判
決違背法令為理由，不得為之；是提起第三審上訴，應以原判決
違背法令為理由，係屬法定要件。如果上訴理由書狀並未依據卷
內訴訟資料具體指摘原判決不適用何種法則或如何適用不當，或
所指摘原判決違法情事，顯與法律規定得為第三審上訴理由之違
法情形不相適合時，均應認其上訴為違背法律上之程式，予以駁
回。本件原審經審理結果，認為上訴人乙○○、甲○○（以下除
各別記載上訴人姓名者外，均稱上訴人等）有其事實欄所載犯行
，因而撤銷第一審關於上訴人等如原判決附表（下稱附表）二共
同販賣第一級毒品，以及甲○○如附表一共同販賣第二級毒品部
分之科刑判決，改判仍論乙○○犯如附表二所示之罪（即販賣第
一級毒品），處如附表二所示之刑（累犯）；甲○○犯如附表一
、二所示之罪（即販賣第一級毒品、販賣第二級毒品），各處如
附表一、二所示之刑，並定其應執行之刑及為相關從刑之宣告。
已詳敘其調查、取捨證據之結果及憑以認定犯罪事實之心證理由
，並就乙○○否認犯行之供詞及所辯各語認非可採，予以論述指
駁，俱有卷存證據資料可資覆按。乙○○上訴意旨略稱：(一)、原
判決以「查無員警不正取供」及「受外界影響甚低」為由，認江
崇國之警詢陳述，具「特信性」；就「必要性」之要件，亦未具
體說明任何理由，即認有證據能力。有判決理由不備及適用法則
不當之違法。(二)、江崇國於法院審理時否認向乙○○購買第一級
毒品海洛因，並承認其於警詢及偵查中不利乙○○之陳述係偽證
。原判決就此有利之證據未說明其不可信之具體理由，泛指係迴
護之詞而不予採信，亦有判決理由不備之違法。(三)、甲○○就其
是否販賣海洛因予江崇國，於警詢及偵、審中之陳述，前後不一
，已見其瑕疵。通訊監察譯文（下稱監聽譯文）及簡訊，亦僅係
甲○○與江崇國間之通話及簡訊往來，無關乙○○；依其內容，
亦不能證明乙○○販賣海洛因予江崇國。原判決據江崇國及甲○
○前後不一之有瑕疵之陳述，以及內容與乙○○無關之監聽譯文
及簡訊，認乙○○與甲○○共同販賣海洛因予江崇國，即有判決
不適用法則及證據上理由矛盾之違法。(四)、甲○○並無有關第一
級毒品之前科，則江崇國自甲○○手中取得之毒品是否確係海洛
因，尚有未明。且蕭仁城無償提供予乙○○施用之海洛因，嗣並
未販賣予江崇國，而係於民國九十七年十一月二十四日案發時被
查扣。原審未將江崇國所謂向乙○○購得之海洛因，與上開扣案
之海洛因比對其成份，即有調查未盡之違法。甲○○上訴意旨略
以：(一)、原判決認甲○○本案犯罪情節輕於乙○○，卻於適用刑
法第五十九條時，有差別待遇，不符平等原則。(二)、警方因甲○
○之供述，查獲毒品上手王瑞斌；甲○○且已於九十九年七月二
十一日出庭作證。原判決未依毒品危害防制條例第十七條第一項
之規定減輕或免除其刑，於法有違。(三)、原判決就刑度之考量，
未詳予審認載明於判決事實欄，亦未說明量刑之具體理由，有理
由不備之違法各等語。
惟按：(一)、供述證據，涉及供述者之意思自由，不論被告或被告
以外之人之陳述，均以具備任意性，始容許為證據，刑事訴訟法
第一百五十六條第一項即本此原則而規定。因此，刑事訴訟法第
一百五十九條之二所指被告以外之人於司法警察（官）先前調查
中所為之陳述，除以具備任意性為必要條件外，尚須滿足「具有
較可信之特別情況」與「必要性」之充分條件，始構成傳聞法則
之例外。本件江崇國於警詢時指證其曾以新台幣二千元，向乙○
○、甲○○購買海洛因等語，惟於第一審翻異前詞，與先前之陳
述不符。原判決認江崇國之警詢陳述具證據能力，略以：江崇國
之警詢筆錄係警員以一問一答方式所製作，查無不法取供情事，
且江崇國於警詢時，尚未及與被告或其他證人串證，所受外界影
響之程度甚低；於警詢時之供述，亦具有證明被告犯罪事實存否
之必要性；其於警詢時之供述，與第一審審理中所述不符部分，
有證據能力等語（見原判決第六頁倒數第三行至第七頁第十二行
）。所為論述雖嫌簡略，且不無混淆陳述任意性與特信性判斷之
分野，而有微疵。然江崇國於另案檢察官訊問時具結證述之內容
與其於本案警詢時所供，並無不同（影印訊問筆錄附入偵字第一
五七八四號卷第二八五、二八六頁），並經原判決援用（見原判
決第十一頁第七行以下）。則除去前開有瑕疵之說明，於判決結
果不生影響，即與法律規定得為上訴理由之違法情形有別。(二)、
原判決認上訴人等共同持蕭仁城免費提供予乙○○施用之海洛因
，共同販賣海洛因予江崇國，係以乙○○自承蕭仁城曾有前開提
供，並依憑甲○○於警詢及檢察官訊問時之陳述、江崇國於另案
檢察官訊問時之證述，以及江崇國與甲○○間之電話簡訊及監聽
譯文等證據資料，為綜合之判斷。除並說明乙○○所辯：江崇國
電話中所說「男的」、「女的」，是指印章，不是指甲基安非他
命或海洛因；江崇國說要拿甲基安非他命，伊遂交代甲○○將甲
基安非他命交給江崇國，但甲○○是拿何種毒品伊並不知情，有
可能是甲○○誤將海洛因當成是甲基安非他命拿給江崇國云云，
如何不可採信；簡訊或監聽譯文所指之「女的」何以係指海洛因
，以及甲○○不致誤認海洛因與甲基安非他命之理由外，另敘明
甲○○、江崇國前後不一及有利乙○○之陳述，可採及不可採之
原因（見原判決第十至十五頁）。經核並無違反經驗、論理法則
情形，亦無其他違背證據法則或判決理由不備情形。乙○○置已
經原判決論斷說明之事項於不顧，對事實審法院取捨證據及自由
判斷證據證明力之適法職權之行使，徒憑己見，再為爭執，難認
係適法之上訴第三審之理由。(三)、江崇國於九十七年十二月七日
獲案同時，並未扣得毒品，此有公務電話紀錄、搜索扣押筆錄及
江崇國之警詢筆錄可按（見同上偵卷第九九頁、第一０一至一０
八頁）。自無從與同年十一月二十四日乙○○獲案時扣得之海洛
因為鑑定比對，以究明蕭仁城無償提供予乙○○施用之海洛因，
其後是否經上訴人等持以販賣予江崇國。原判決未予調查，即與
法律規定應調查而未加調查之違法情形不相適合。(四)、毒品危害
防制條例第十七條規定「供出毒品來源，因而破獲者」，係指被
告之「供出毒品來源」，與有調查、偵查犯罪權限之公務員因被
告之該等供述發動調查、偵查進而破獲之間，有先後且相當的因
果關係而言。查甲○○於九十七年十一月二十四日獲案初始，於
警詢及檢察官訊問時固自白施用安非他命，且供出海洛因及安非
他命均由其男友乙○○向王瑞斌等人購買，並指認王瑞斌，惟始
終否認有販賣海洛因或安非他命情事，檢察官因此僅諭知新台幣
二萬元交保（見同上偵卷第三二至三四頁、第八十三頁、第八四
至九十頁、第二二七頁）。迨至同年十二月二十三日，檢察官援
用卷附監聽譯文，於（羈押）聲請書之附件明載：「本件被告（
即上訴人等）毒品上源即關係人康峰及王瑞斌相關之通聯譯文…
…」等語，聲請羈押上訴人等並獲准後，渠等始於其後之詢（訊
）問中坦承部分販賣安非他命或海洛因之犯行（見同上卷第二三
八頁、第二四九頁以下）。亦即檢察官係據卷內監聽譯文（見同
上卷第二一四、二一六、二一八頁），知悉上訴人等涉嫌販賣甲
基安非他命，其來源可能為王瑞斌。難認甲○○販賣甲基安非他
命部分，警方或檢察官係因甲○○之供述而查獲王瑞斌。原判決
就此雖未說明，因於判決之結果不生影響，自不得指為違法。(五)
、原判決明確記載：「……，客觀上足以引起一般同情，而有情
輕法重、顯可憫恕之情形，本院認被告乙○○所犯販賣第一級毒
品罪部分，及被告甲○○所犯販賣第一級毒品、第二級毒品罪部
分，縱處以法定最低刑度猶嫌過重，爰均依刑法第59條之規定酌
減其刑」等語（見原判決第十八頁倒數第二行至第十九頁第三行
）。亦即原判決已適用刑法第五十九條規定，減輕甲○○之刑。
甲○○認原判決為差別對待，顯有誤會。又量刑輕重，屬實體法
上賦予法院自由裁量之職權，倘於法定刑度之內予以裁量，而無
濫權情形，即無違法可言，不容當事人任意指摘，資為上訴第三
審之適法理由。查原判決已記載刑法第五十七條所定事項之審酌
情形，並於法定刑內量刑（見原判決第二一頁第四行以下）。經
核並無漏未記載或違法、濫用權限情形。甲○○上訴意旨(三)之指
摘亦屬誤會。依上說明，上訴人等之上訴均難認符合首揭法定之
第三審之上訴要件，其等上訴均違背法律上之程式，俱應予駁回
。
據上論結，應依刑事訴訟法第三百九十五條前段，判決如主文。
中    華    民    國  九十九  年    八    月   十九   日
                      最高法院刑事第五庭
                          審判長法官  陳  正  庸
                                法官  林  秀  夫
                                法官  宋      祺
                                法官  陳  祐  治
                                法官  林  瑞  斌
本件正本證明與原本無異
                                      書  記  官
中    華    民    國  九十九  年    八    月  二十七  日
                                                      v

司法院資訊處製作；財團法人民間司法改革基金會備份。
